---
title: "김광수_사례연구"
author: "김광수"
date: '2021 3 8 '
output: html_document
---
```{r}
library(dplyr)
library(ggplot2)
library(doBy)
library(foreign)
```
# 사례연구

## 문1 
### 한국복지패널데이터’(SPSS, koweps_hpc10_2015_beta5.sav)를 로드한 후 필요한 데이터 변수만을 select하여 변수명을 변경하시오. 단 필요한 필드로 성별은 gender, 태어난 연도는 birth, 혼인상태는 marriage, 종교는 religion, 월평균임금은 income, 직업코드는 code_job, 지역코드는 code_region로 필드명을 변경한다.

```{r}
raw_welfare <- read.spss(file='inData/Koweps/Koweps_hpc10_2015_beta1.sav', to.data.frame = T)
welfare<-raw_welfare
welfare<-welfare[,c('h10_g3','h10_g4','h10_g10','h10_g11','h10_eco9','p1002_8aq1','h10_reg7')]
names(welfare)<-c('gender','birth','marriage','religion','code_job','income','code_region')
colnames(welfare)
```


## 문2
###  1번 문제의 결과인 data.frame변수를 이용하여 성별에 따른 월급 차이가 있는지를 분석하시오.

```{r}
table(is.na(welfare$gender))
welfare$gender<-gsub(1,'male',x=welfare$gender)
welfare$gender<-gsub(2,'female',x=welfare$gender)
welfare$gender<-as.factor(welfare$gender)

allg<-sum(table(welfare$gender))
m<-table(welfare$gender)[1]
f<-table(welfare$gender)[2]

welfare%>%
    select(gender)%>%
    summarise(female=(f/allg)*100,
              male=(m/allg)*100)

ratio<- (c(f,m)/allg*100)
```

#### 성별비율도표와 그래프
```{r}
ratio

pie(ratio,col=c('red','blue'),labels=c('female-45.4%','male-54.5%') ,main='성비')
```

#### 월급의 빈도그래프
```{r}
boxplot(welfare$income)

ggplot(welfare,aes(income))+
    geom_bar(col='red',na.rm=T)+
    coord_cartesian(ylim = c(0,150))

```

#### 최종분석
```{r}
welfare$income<- ifelse(welfare$income==0,NA,welfare$income)
welfare$income<- ifelse(welfare$income>1300,NA,welfare$income)

##단순도표
summaryBy(income~gender,welfare,FUN=c(mean,sd),na.rm=T)
##평균차
welfare%>%
    filter(!is.na(income))%>%
    group_by(gender)%>%
    summarise(mean_income=mean(income))%>%
    ggplot(aes(x=gender,y=mean_income))+
    geom_col(aes(fill=gender))
##표본차
ggplot(welfare,aes(x=gender,y=income))+
    geom_point(aes(col=gender),position="jitter",alpha=0.5)+
    geom_violin()+
    geom_boxplot(width=0.2,aes(col=gender),fill='lightyellow',notch=T)
##통계적 유의미 분석
var.test(income~gender,welfare)
# p-value가 0.05 보다 작음으로 귀무가설을 기각
t.test(income~gender,welfare,var.equal=F)
2.2e-16<0.05
# p-value가 0.05 보다 작음으로 귀무가설을 기각한다. 성별에 따른 월급차이가 있다.

```


## 문3
###  1번 문제의 결과인 data.frame변수를 이용하여 나이와 월급의 관계를 분석하여 몇 살 때 월급을 가장 많이 받는지 시각화하시오. 

#### 나이에 따른 월급의 변화 그래프
```{r}
boxplot(welfare$income)
boxplot(welfare$birth)
table(is.na(welfare$income))
table(is.na(welfare$birth))

welfare$age<-2015-welfare$birth

ggplot(welfare,aes(x=age,y=income))+
    geom_col(aes(fill=age))
```

#### 최종분석
```{r}
fit <- lm(income~age,welfare,na.rm=T)
anova(fit)
2.2e-16 < 0.05
# F값이 0.05보다 작음으로 귀무가설을 기각. 나이에 따른 월급의 차이가 있다.
```


## 문4
### 1번 문제의 결과인 data.frame변수를 이용하여 연령대에 따른 월급의 차이가 있는지, 있으면 어떤 연령대가 월급이 가장 많은지 분석하시오. 단, 연령대는 30세 이하는 young, 30~60세는 middle, 61세 이상은 old로 분류한다.

#### agegrade의 도표와 그래프
```{r}
welfare$agegrade<- ifelse(welfare$age>60,'old',ifelse(welfare$age<31,'young','middle'))
welfare$agegrade<-as.factor(welfare$agegrade)

welfare%>%
    group_by(agegrade)%>%
    summarise(n=n())

ggplot(welfare,aes(x=agegrade,fill=agegrade))+
    geom_bar()
```

#### 연령별 대 월급의 boxplot
```{r}
ggplot(welfare,aes(x=agegrade,y=income))+
    geom_boxplot(aes(fill=agegrade),notch = T,na.rm=T)
```

#### 최종 분석
```{r}
result<- aov(income~agegrade,welfare)
result
summary(result)
2e-16<0.05
# F 값이 0.05 보다 작으므로 귀무가설을 기각. 연령대별로 월급차이가 있다.
```

## 문5
### 1번 문제의 결과인 data.frame변수를 이용하여 성별에 따른 월급의 차이는 연령대 별로 다른지 분석하시오.

#### 연령대별,성별 월급의 평균과 표준편차, 빈도 출력
```{r}
table(welfare$gender,exclude = NULL)
table(welfare$agegrade,exclude = NULL)
table(welfare$income,exclude = NULL)

welfare%>%
    filter(!is.na(income))%>%
    select(agegrade,gender,income)%>%
    group_by(agegrade,gender)%>%
    summarise(mean=mean(income),
              sd=sd(income),
              cnt=n())
```

#### 성별에 따른 월급의 차이가 연령대별로 다른지 시각화
```{r}
welfare%>%
    filter(!is.na(income))%>%
    select(agegrade,gender,income)%>%
    group_by(agegrade,gender)%>%
    summarise(mean=mean(income))%>%
    ggplot(aes(x=agegrade,y=mean))+
    geom_bar(stat="identity",aes(fill=gender),position = "dodge")
```


## 문6
###  1번 문제의 결과인 data.frame변수를 이용하여 나이에 따른 월급 변화를 성별을 분리하여 시각화 하시오.
```{r}
welfare%>%
  filter(!is.na(income))%>%
  group_by(age,gender)%>%
  summarise(meanincome=mean(income),
            sdincome=sd(income),
            medianincome=median(income),
            minincome=min(income),
            maxincome=max(income),
            cnt=n())

welfare%>%
  filter(!is.na(income))%>%
  group_by(age,gender)%>%
  summarise(meanincome=mean(income))%>%
  ggplot(aes(x=age,y=meanincome))+
  geom_line(aes(col=gender))

#파일출력
ggsave("6.2.png")

```


## 문7
### 1번 문제의 결과인 data.frame변수를 이용하여 직업별 월급의 차이가 나는지 분석하고, 만약 월급의 차이가 나면 어떤 직업이 월급이 가장 많은지 상위 10개 직업군만 시각화하시오. 

#### 직업별 월급의 추이를 평균월급 순으로 정렬
```{r}
welfare%>%
  filter(!is.na(income))%>%
  group_by(code_job)%>%
  summarise(mean=mean(income),
            sd=sd(income),
            cnt=n())%>%
  arrange(-mean)
```

#### 상위 소득 10개 직업군을 도표로 출력,시각화,그림파일 저장
```{r}
table(welfare$code_job,useNA = "ifany")
result<- aov(income~code_job,data=welfare,na.rm=T)
summary(result)
2e-16>0.05
#F값이 0.05보다 작음으로 귀무가설을 기각. 직웝별 월급 차이가 난다고 본다.

welfare%>%
  filter(!is.na(income))%>%
  group_by(code_job)%>%
  summarise(mean=mean(income),
            sd=sd(income),
            cnt=n())%>%
  arrange(-mean)%>%
  head(10)

welfare2<-welfare%>%
  filter(!is.na(income))%>%
  group_by(code_job)%>%
  summarise(mean=mean(income),
            sd=sd(income),
            cnt=n())%>%
  arrange(-mean)%>%
  head(10)

welfare2$code_job[]=c("금속 재료 공학 기술자 및 시험원",'의료진료 전문가','이회의원 고위공무원 및 공공단체임원','보험 및 금융 관리자','채관원 및 환금원','행정 및 경영지원 관리자','문화 예술 디자인 및 영상 관련 관리자','연구 교육 및 법률 관련 관리자','건설 전기 및 생산 관련 관리자','석유 및 화학물 가공장치 조직원')

ggplot(welfare2,aes(x=reorder(code_job,mean),y=mean))+
  geom_bar(stat="identity")+
  coord_flip()+
  labs(title="상위 소득 10개 직업군",
       x= "직업",
       y= "평균소득")

#파일저장
ggsave("7.2.png")

```

#### 하위 소득 10개 직업군을 도표로 출력,시각화
```{r}
welfare%>%
  filter(!is.na(income))%>%
  group_by(code_job)%>%
  summarise(mean=mean(income),
            sd=sd(income),
            cnt=n())%>%
  arrange(-mean)%>%
  tail(10)

welfare3 <-welfare%>%
  filter(!is.na(income))%>%
  group_by(code_job)%>%
  summarise(mean=mean(income),
            sd=sd(income),
            cnt=n())%>%
  arrange(-mean)%>%
  tail(10)
welfare3$code_job[]=c('판매관련 단순 종사원','음식관련 단순 종사원','의료 복지 관련 서비스 종사자','농립어업관련 단순 종사원','작물재배 종사자','약사 및 한약사','청소원 및 환경 미화원','기타 서비스관련 단순 종사원','임업관련 종사자','가사 및 육아 도우미')

ggplot(welfare3,aes(x=reorder(code_job,mean),y=mean))+
  geom_bar(stat="identity")+
  coord_flip()+
  labs(title="하위 소득 10개 직업군",
       x= "직업",
       y= "평균소득")
```


## 문8
###  1번 문제의 결과인 data.frame변수를 이용하여 성별로 어떤 직업이 가장 많을지 분석하시오.

#### 여성 최빈 직업 상위 10
```{r}
welfare%>%
  filter(gender=='female')%>%
  group_by(code_job)%>%
  summarise(n=n())%>%
  arrange(-n)%>%
  head(11)
# NA제외 
fjob<-welfare%>%
  filter(gender=='female' & !is.na(code_job))%>%
  group_by(code_job)%>%
  summarise(n=n())%>%
  arrange(-n)%>%
  head(10)
fjob$code_job[] <- c('작물재배 종사자','청소원 및 환경 미화원','매장 판매 종사자','제조관련 단순 종사원','화계 및 경리 사무원','음식서비스 종사자','주방장 및 조리사','가사 및 육아 도우미','의료 복지 관련 서비스 종사자','음식관련 단순 종사원')

fjob

```

#### 남성 최빈 직업 상위 10
```{r}
welfare%>%
  filter(gender=='male')%>%
  group_by(code_job)%>%
  summarise(n=n())%>%
  arrange(-n)%>%
  head(11)
# NA제외 
mjob<-welfare%>%
  filter(gender=='male' & !is.na(code_job))%>%
  group_by(code_job)%>%
  summarise(n=n())%>%
  arrange(-n)%>%
  head(10)
mjob$code_job<- c('작물재배 종사자','자동차 운전원','경영관련 사무원','영업 종사자','매장 판매 종사자','제조관련 단순 종사원','청소원 및 환경 미화원','건설 및 광업 단순 종사원','경비원 및 검표원','행정사무원')

mjob

```


## 문9
###  1번 문제의 결과인 data.frame변수를 이용하여 종교 유무에 따른 이혼률을 분석하시오

#### 종교 유무의 빈도를 시각화
```{r}

table(welfare$religion ,useNA = 'ifany')

welfare$religion<- ifelse(welfare$religion==1,'종교-유','종교-무')
welfare$religion<- as.factor(welfare$religion)

ggplot(welfare,aes(x=religion))+
  geom_bar(aes(fill=religion))

```

#### 종교 유무에 따른 이혼률 시각화
```{r}

table(welfare$marriage, useNA = 'ifany')
welfare$marriage_group <- ifelse(welfare$marriage==1,'기혼',ifelse(welfare$marriage==3,'이혼',NA))
welfare$marriage_group<-as.factor(welfare$marriage_group)
table(welfare$marriage_group, useNA = 'ifany')

welfare%>%
  filter(!is.na(marriage_group))%>%
  select(marriage_group,religion)%>%
  group_by(religion,marriage_group)%>%
  summarise(total=n())

ratiomd<-welfare%>%
  filter(!is.na(marriage_group))%>%
  select(marriage_group,religion)%>%
  group_by(religion,marriage_group)%>%
  summarise(total=n())

ratiomd <- ratiomd%>%
  mutate(percent=(total/sum(total))*100)


ratiomd

welfare%>%
  filter(!is.na(marriage_group))%>%
  select(marriage_group,religion)%>%
  group_by(religion,marriage_group)%>%
  summarise(pct=n()/sum(table(welfare$marriage_group))*100)%>%
  ggplot(aes(x=religion,y=pct))+
  geom_bar(stat="identity",aes(fill=marriage_group),position = 'dodge')

# 종교 유무에 따른 이혼률의 차이는 미비한것으로 보인다.
```


## 문10
### 1번 문제의 결과인 data.frame변수를 이용하여 지역별 연령대 비율을 분석하시오. 노년층이 많은 지역은 어디인지 출력하시오.

#### 지역별 연령대 비율을 분석한 도표 및 그래프를 시각화
```{r}

table(welfare$code_region, useNA = "ifany")
table(welfare$agegrade, useNA = "ifany")

welfare$region <- ifelse(welfare$code_region==1,'서울',ifelse(welfare$code_region==2,'인천/경기',ifelse(welfare$code_region==3,'부산/경남/울산',ifelse(welfare$code_region==4,'대구/경북',ifelse(welfare$code_region==5,'대전/충남',ifelse(welfare$code_region==6,'강원/충북','광주/전남/전북/제주도'))))))
welfare$region<- as.factor(welfare$region)

ratiogr<-welfare%>%
  group_by(region,agegrade)%>%
  summarise(total=n())

ratiogr<-ratiogr%>%
  mutate(percent=(total/sum(total)*100))

#도표
ratiogr
#시각화
ggplot(ratiogr,aes(x=region,y=percent))+
    geom_bar(stat="identity",aes(fill=agegrade),position = "dodge")
```

#### 노년층이 많은 지역이 어디인지 시각화(비율)
```{r}
ratiogr%>%
  filter(agegrade=='old')%>%
  arrange(-percent)%>%
  ggplot(aes(x=reorder(region,percent),y=percent,fill=region))+
  geom_bar(stat="identity")+
  coord_flip()+
  labs(title="노년층의 비율이 높은 지역",
         x= "지역",
       y="노년층 비율")
```

#### 노년층이 많은 지역이 어디인지 시각화(개체수)
```{r}
# 노년층 개체가 많은 지역
ratiogr%>%
  filter(agegrade=='old')%>%
  arrange(-total)%>%
  ggplot(aes(x=reorder(region,total),y=total,fill=region))+
  geom_bar(stat="identity")+
  coord_flip()+
  labs(title="노년층의 수가 많은 지역",
       x= "지역",
       y="노년층 수")
```





